智慧財產法院民事判決
                                    99年度民專上字第79號
上  訴  人　黃建德　　　
訴訟代理人　蔡清福律師
          　洪順玉律師
被上訴人  　福座開發股份有限公司
法定代理人　朱國榮　　　
訴訟代理人　王和屏律師
被上訴  人　林萬出　　　
被上訴  人　許正治　　　
上列當事人間侵害專利權有關財產權爭議事件，上訴人對於中華
民國99年10月5 日臺灣士林地方法院99年度重訴字第98號第一審
判決提起上訴，本院於100 年9 月29日辯論終結，判決如下：
    主  文
上訴駁回。
第二審訴訟費用由上訴人負擔。
    事  實
壹、程序事項：
一本件被上訴人福座開發股份有限公司（下稱福座公司）之法定
  代理人原為譚興甫，已於民國100 年1 月17日核准變更為朱國
  榮，此有公司變更登記表附卷可稽（見本院卷第51至54 頁 ）
  ，並於100 年3 月22日具狀聲明承受訴訟（見本院卷第60頁聲
  明承受訴訟狀），核無不合，應予准許。
二按言詞辯論期日，當事人之一造不到場者，倘無民事訴訟法第
  386 條規定之不得一造辯論判決之事由，得依到場當事人之聲
  請，由其一造辯論而為判決。民事訴訟法第385 條第1 項前段
  、第386 條分別定有明文。本件被上訴人林萬出、許正治受合
  法通知，未於言詞辯論期日到場，核無民事訴訟法第386 條各
  款所列情形，爰依上訴人之聲請，由其一造辯論而為判決。
貳、兩造之聲明及陳述如下：
一本件上訴人主張：
(一)上訴人起訴主張：其分別於民國82年11月11日及85年3 月1 日
  取得中華民國新型第86837 號「塔櫃表面飾件之固結構造」及
  新型第110406號「納骨櫃櫃門組合構造」之新型專利權（下稱
  系爭專利甲、乙），詎林萬出、曾慶豐、許正治分別為被上訴
  人福座公司之董事長、董事兼總經理及副總經理，均明知上訴
  人為系爭專利之權利人，竟委託益隆公司仿製壓鑄與系爭專利
  相同結構組合之吉祥型、天主型、基督型、如意型等塔位面板
  ，將仿製完成之塔位面板裝設於臺北縣三芝鄉店仔村9 之2 號
  北海福座納骨寶塔內，用以搭配塔位出售予他人，獲取暴利，
  顯有共同侵害上訴人專利權情事，自應就上訴人所受損害負連
  帶賠償之責；又林萬出、曾慶豐、許正治均為被上訴人福座公
  司之負責人，其等執行公司業務時，違反法令致上訴人受有損
  害，依公司法第23條規定，被上訴人福座公司等應負連帶賠償
  責任，為此，爰依83年1 月21日修正公布之專利法第105 條準
  用同法第89條第1 項、第3 項、第88條第1 項、公司法第23條
  規定，請求林萬出、曾慶豐、許正治與福座公司連帶賠償原告
  所受損害新臺幣（下同）10億元等語。並聲明：1.被上訴人福
  座公司不得依中華民國新型第86837 號及第110406號專利申請
  範圍之方法製成物品，亦不得販賣、陳列依上開方法製成之物
  品。2.林萬出、曾慶豐、許正治、福座公司應連帶給付原告10
  億元，及自起訴狀繕本送達翌日起至清償日止，按年息5%計算
  之利息。3.願供擔保，請准宣告假執行。
(二)原審為上訴人敗訴之判決，上訴人不服提起上訴，其上訴聲明
  ：1.原判決廢棄。2.被上訴人等應連帶給付上訴人新台幣500
  萬元，及自起訴狀繕本送達翌日起至清償日止，按年利率百分
  之五計算之利息。3.第一、二審訴訟費用，均由被上訴人負擔
  。4.上訴人願供擔保，請准宣告假執行。並主張：
  1.上訴人黃建德獲有中華民國經濟部智慧財產局核准之新型第
    86837號專利「塔櫃表面飾件之固結構造」及新型第110406
    號專利「納骨櫃櫃門組合構造」。依專利法第106條第1項規
    定，上訴人專有排除他人未經本公司同意而製造、為販賣之
    要約、販賣、使用該專利物品之權。任何人未經上訴人之同
    意或授權，不得任意侵害，否則依法應負侵權行為損害賠償
    責任。
  2.關於被上訴人等因侵害上訴人之專利權因而臺灣士林地方法
    院於90年1月29日87年度自字第365號判決主文確定被上訴人
    等違反專利法而科以有期徒刑，後因國家專利政策刪除專利
    法中有關侵害專利權之刑責規定，是以會有被上訴人所言之
    免訴判決，惟其乃因專利政策之政變而刪除刑責規定，其並
    無礙於被上訴人所為侵害上訴人專利權之事實之認定。
  3.按被上訴人福座開發股份有限公司及其負責人譚興甫（另被
    上訴人林萬出、許正治亦依公司法第23條應負同責，下稱被
    上訴人等），均明知原告為系爭專利之權利人，未經上訴人
    之同意或授權，為圖不法之利益，竟委託益隆公司仿製壓鑄
    與系爭專利相同結構組合之吉祥型、天主型、基督型、如意
    型等塔位面板，並將仿製完成之塔位面板裝設於臺北縣三芝
    鄉，店仔村9之2號北海福座納骨寶塔內，用以搭配塔位出售
    予他人，獲取暴利，顯有共同侵害原告專利權之情事，自應
    就原告所受損害負連帶賠償之責。
  4.上訴人經分析被上訴人所製造、販賣之上述產品與原告前述
    新型第86837 號專利「塔櫃表面飾件之固結構造」及新型第
    110406號專利「納骨櫃櫃門組合構造」專利申請專利範圍相
    同，且業經司法院指定之專利侵害鑑定機構中國機械工程協
    會鑑定：被上訴人生產之吉祥型、天主型、基督型、如意型
    等塔位面板產品之構造與上訴人前述主張新型第86837 號專
    利「塔櫃表面飾件之固結構造」之申請專利範圍「相同」，
    故被上訴人製造、販賣之系爭吉祥型、天主型、基督型、如
    意型等塔位面板產品顯已侵害到上訴人依法享有之專利權。
    是以上訴人依法對被上訴人起訴請求原審法院判決如訴之聲
    明。
  5.按有關專利侵權事件，在判斷系爭產品是否落入系爭專利之
    申請專利範圍，依「專利侵害鑑定要點」所規定之專利侵害
    鑑定流程：係先比對全要件原則，若系爭產品經全要件比對
    後係與系爭專利之申請專利範圍相符者，自當構成專利侵權
    。倘未符全要件原則，則需進一步分析均等論是否實質相同
    ，之後再為是否有禁反言之適用，此為「專利侵害鑑定要點
    」所規定之專利侵害鑑定流程。然被上訴人所言之鑑定人於
    原審中證言因系爭產品經與系爭專利為全要件比對後，因不
    相符，故無庸再為均等論分析，實與上述「專利侵害鑑定要
    點」所規定之專利侵害鑑定流程逕相違背，實未足採。
  6.惟原判決中判定：「1.系爭專利甲之申請專利範圍共計4 項
    ，其中第1 項為獨立項，其餘為附屬項，內容分別為：(1)第
    1 項：「一種塔櫃表面飾件之固結構造，其中該塔櫃係設置
    成多數格之放置空間，其大體上係包括有：一面板，係蓋合
    上述之放置空間，其兩側設有鎖合元件使可結合於櫃體上，
    其外面兩側上端設有向下之卡合部，其外面兩側下端設有向
    上之彈性卡栓；及二遮擋柱，係遮蓋於上述面板之兩側，其
    上端設有卡合部使與面板之卡合部卡合，其下端設有一配合
    上述彈性卡栓之卡槽，使可相互卡合。」(2)第2 項：「如申
    請專利範圍第1 項所述之塔櫃表面飾件之固結構造，其中該
    彈性卡栓之外側面為傾斜者。」(3) 第3 項：「如申請專利
    範圍第1 或2 項所述之塔櫃表面飾件之固結構造，其中該面
    板之卡合部以設置為卡槽，該遮擋柱之卡合部以設置為卡塊
    為較佳者。」(4) 第4 項：「如申請專利範圍第1 或2 或3
    項所述之塔櫃表面飾件之固結構造，其中該彈性卡栓之外側
    以設有阻礙凸體為較佳者。」2.中國機械工程學會鑑定報告
    部分：‧‧‧中國機械工程學會之鑑定報告結論，認該待鑑
    定物與系爭專利甲申請專利範圍屬實質相同，尚非可採。」
    又，同原判決中復認：「3.臺北技術學院機械系鑑定報告部
    分：‧‧‧‧臺北技術學院機械系之鑑定報告亦有疵誤，不
    足採信。」再者，同原判決中認為被上訴人所提出之臺大慶
    齡工業研究中心鑑定報告部分：「依臺大慶齡工業研究中心
    鑑定報告所載，其就系爭專利甲與待鑑定物（即吉祥型面板
    ）之結構特徵互相比對之結果，認為待鑑定物與系爭專利甲
    之申請專利範圍不同，惟並未進一步再為「均等論」之分析
    ，固有未當。然經本院依85年版之專利侵害鑑定基準，就能
    否適用均等論分析之結果，認系爭專利甲申請專利範圍與待
    鑑定物相較，兩者係以實質不相同之技術手段，達成不相同
    的功能與效果，故二者非為均等物，即待鑑定物並未落入系
    爭專利甲申請專利範圍之均等範圍內，業經論述如前，則臺
    大慶齡工業研究中心之鑑定報告雖有未進行均等論分析之瑕
    疵，然其結論認待鑑定物並未落入系爭專利甲申請專利之範
    圍，仍屬可採。」是則原判決中有理由矛盾之違法，蓋因原
    審判決既認「臺大慶齡工業研究中心之鑑定報告雖有未進行
    均等論分析之瑕疵」何以又認「然其結論認待鑑定物並未落
    入系爭專利甲申請專利之範圍，仍屬可採。」實難使上訴人
    誠服，再者，細繹原審法院之鑑定方式與認知亦有違誤，就
    此點而言，仍可借其他專業鑑定機構之鑑定予以澄清，是以
    原審此節判決於認事用法，誠有違誤。
  7.系爭侵權產品與上訴人主張之專利申請專利範圍實質相同，
    茲以專利侵權之全要件原則與均等論詳細比對系爭侵權產品
    與上訴人主張之專利申請專利範圍：
    (1)全要件分析：
    ┌───────┬──────────┬─────┐
    │系爭專利申請專│系爭產品：塔櫃表面飾│是否相同  │
    │利範圍第1 項：│件                  │          │
    │一種塔櫃表面飾│                    │          │
    │件之固結構造  │                    │          │
    ├───────┼──────────┼─────┤
    │其中該塔櫃係設│裝設於納骨櫃多數格之│是        │
    │置成多數格之放│放置空間處          │          │
    │置空間        │                    │          │
    ├───────┼──────────┼─────┤
    │面板：係蓋合上│面板：表面上壓有凹凸│          │
    │述之放置空間  │紋飾                │          │
    ├───────┼──────────┼─────┤
    │該面板兩側設有│該面板兩側邊具有螺孔│是，具相同│
    │鎖合元件使可結│可直接以螺釘鎖固於櫃│鎖合方式  │
    │合於櫃體上    │體上                │          │
    ├───────┼──────────┼─────┤
    │該面板外面兩側│該面板具有凹孔可與鄰│          │
    │上端設有向下之│接之面板凹孔共同形成│          │
    │卡合部        │上下二配合孔        │          │
    ├───────┼──────────┼─────┤
    │該面板外面兩側│該上下二配合孔可與遮│          │
    │下端設有向上之│擋柱之二椎形彈性體壓│          │
    │彈性卡栓      │扣                  │          │
    ├───────┼──────────┼─────┤
    │二遮擋柱：    │二遮擋柱：表面壓有凹│是，皆為柱│
    │係遮蓋於上述面│凸紋飾              │體        │
    │板之兩側      │                    │          │
    ├───────┼──────────┼─────┤
    │該遮擋柱上端設│該遮擋柱背部具有二孔│          │
    │有卡合部使與面│可各嵌置一椎形彈性體│          │
    │板之卡合部卡合│                    │          │
    ├───────┼──────────┼─────┤
    │該遮擋柱下端設│該遮擋柱藉該椎形彈性│是，具相同│
    │有一配合上述彈│體而壓扣於該面板上  │彈性扣合方│
    │性卡栓之卡槽, │                    │式        │
    │使可相互卡合。│                    │          │
    └───────┴──────────┴─────┘
      系爭產品之特徵與系爭專利申請專利範圍第1 項的特徵之
      相同點在於：系爭產品的實質構成要件包含面、椎形彈性
      體、二遮擋柱；系爭專利的實質構成要件包含面板與二遮
      擋柱；兩者採用相同的鎖合方式鎖固面板於櫃體上，以及
      採用相同的彈性扣合方式扣合面板與遮擋柱。
    (2)均等分析：
    ┌─────────┬────────┬─────┐
    │系爭專利申請專利範│系爭產品：塔櫃表│是否均等  │
    │圍第1 項：        │面飾件          │          │
    │一種塔櫃表面飾件之│                │          │
    │固結構造          │                │          │
    ├─────────┼────────┼─────┤
    │其中該塔櫃係設置成│裝設於納骨櫃多數│是        │
    │多數格之放置空間  │格之放置空間處  │          │
    │                  │                │          │
    ├─────────┼────────┼─────┤
    │面板：係蓋合上述之│面板：表面上壓有│是        │
    │放置空間          │凹凸紋飾        │          │
    ├─────────┼────────┼─────┤
    │該面板兩側設有鎖合│該面板兩側邊具有│是，具相同│
    │元件使可結合於櫃體│螺孔可直接以螺釘│鎖合方式  │
    │上                │鎖固於櫃體上    │          │
    ├─────────┼────────┼─────┤
    │該面板外面兩側上端│該面板具有凹孔可│是        │
    │設有向下之卡合部  │與鄰接之面板凹孔│          │
    │                  │共同形成上下二配│          │
    │                  │合孔            │          │
    ├─────────┼────────┼─────┤
    │該面板外面兩側下端│該上下二配合孔可│是，具相同│
    │設有向上之彈性卡栓│與遮擋柱之二椎形│彈性扣合方│
    │                  │彈性體壓扣      │式        │
    ├─────────┼────────┼─────┤
    │二遮擋柱：係遮蓋於│二遮擋柱：表面壓│是        │
    │上述面板之兩側    │有凹凸紋飾      │          │
    ├─────────┼────────┼─────┤
    │該遮擋柱上端設有卡│該遮擋柱背部具有│是        │
    │合部使與面板之卡合│二孔可各嵌置一椎│          │
    │部卡合            │形彈性體        │          │
    ├─────────┼────────┼─────┤
    │該遮擋柱下端設有一│該遮擋柱藉該椎形│是，具相同│
    │配合上述彈性卡栓之│彈性體而壓扣於該│彈性扣合方│
    │卡槽,使可相互卡合 │面板上          │式        │
    └─────────┴────────┴─────┘
      系爭產品之特徵與系爭專利申請專利範圍第1 項實質均等
      在於：「技術手段」：系爭產品藉由嵌設於遮擋柱背部
      之椎形彈性體而彈性扣合遮擋柱於二面板之間，此彈性扣
      合方式與系爭專利的術手段相同。「具備功能」：兩者
      皆提供螺絲鎖固面板於櫃體上以及彈性扣合遮擋柱於面板
      上的功能。「達成效果」：兩者皆欲達成易於製造和組
      裝的技術效果。是以系爭侵權產品與系爭專利甲申請專利
      範圍屬實質相同。
  8.依專利法第108條準用同法第84條第1項前段規定，新型專利
    受侵害時，專利權人得請求賠償損害，本件損害賠償金額之
    計算如下：
    (1)由於被上訴人侵害權利之仿冒品已在市場公開銷售販賣，
      對上訴人合法商業利益造成損害，依專利法第85條第1 項
      第2 款規定，被上訴人因侵害行為所得利益計算賠償數額
      及依民事訴訟法第344 條及第245 條命被上訴人提出生產
      、銷售等之相關文書及商業帳簿並提出計算之報告，以證
      明其成本及必要費用。否則即以銷售本案侵害專利權物品
      之全部收入為所得利益，並以之為賠償金額。如被上訴人
      不依令提出上述資料或報告，則請依民事訴訟法第222 條
      第2 項規定，定其賠償數額。在損害賠償確定之前，爰先
      依民事訴訟法第244 條第4 項規定，表明全部請求之最低
      金額新台幣伍百萬元，再視被上訴人侵害之情況核算請求
      賠償之數額。
    (2)被上訴人侵害專利行為，業使上訴人業務上信譽因而致減
      損，依專利法第85條第2 項規定，視被上訴人侵害情況核
      算請求賠償之數額。
    (3)本件損害賠償金額依上述計算，有待被上訴人報告及法院
      酌定，故依民事訴訟法第244 條第4 項規定，僅表明全部
      請求之最低金額為新台幣500萬元。
    (4)依民法第28條及公司法第23條第2 項規定，被上訴人等應
      對上述之賠償金額負連帶賠償責任，如訴之聲明第二項所
      述。
二被上訴人福座開發股份有限公司答辯聲明為: 1.請求駁回上訴
  。2.第一、二審訴訟費用，均由上訴人負擔。3.如受不利判決
  ，請准被上訴人供擔保宣告免為假執行。並辯稱:
(一)程序部分：
  1.上訴人於原審並未主張依專利法第85條第2 項規定，請求賠
    償因專利侵害致業務上信譽減損之賠償金，此為上訴人本審
    新攻擊防禦方法，但其未依法釋明。上訴人於第二審始主張
    依專利法第85條第2 項規定請求，依法不應准許。
  2.上訴人於原審95.5.22 陳報(二)狀載明本案損失為新台幣（下
    同）371 萬9652元，現卻又主張請求賠償之最低金額為新台
    幣500 萬元；其主張違反上開法律規定，不應准許。
    (1)上訴人原審95.5.22 陳報(二)狀載明「…查專利法第85條規
      定，因侵權行為，請求損害賠償時，第1 項亦有明定計算
      其損害，準此，茲因被告（即被上訴人）侵犯專利所生損
      害計算，原告（即上訴人）共計損失為新台幣3,719,625.
      78元。（8900組＋1240組）×每組壓鑄費1594.9元×23％
      （同業利潤標準）。再查，依被告94年11月1 日北海福座
      商品價格表其中吉祥型塔位現行銷價為20萬元以觀，原告
      主張前揭之損失，實屬合理且合法。」上訴人原審已表明
      本件所受損害為371 萬9652元，故上訴人現主張請求賠償
      之最低金額為新台幣500 萬元，不符法律規定，不應准許
      。
    (2)上訴人主張民事訴訟法第222 條第2 項、第244 條第4 項
      、第245 條、第344 條等規定請求命被上訴人提出生產、
      銷售等相關文書及商業帳簿並提出計算之報告，此不但屬
      於新攻擊方法，不符民事訴訟法第447 條規定，同時亦違
      反民事訴訟法第448 條規定。
  3.上訴人原審起訴，尚請求曾慶豐與被上訴人等負連帶賠償責
    任，惟提起本件上訴，卻未對曾慶豐部分提起上訴，則曾慶
    豐部分已經確定，毋庸負賠償責任。曾慶豐為案發時被上訴
    人公司總經理，負責被上訴人公司業務之執行（參見士林地
    方法院87年度自字第363 號刑事判決），上訴人本案既係刑
    事附帶民事訴訟，依據民法第188 條第1 項前段規定請求被
    上訴人負連帶賠償責任。但依同條第3 項規定，上訴人既承
    認曾慶豐之行為不構成侵權，被上訴人公司自亦無負連帶損
    害賠償之餘地。
(二)實體部分
  1.系爭產品與系爭專利之申請專利範圍不相同，被上訴人未侵
    害上訴人專利權：
    (1)系爭專利之請求專利範圍第1 項（獨立項）係一種塔櫃表
      面飾件之固結構造，其中該塔櫃係設置成多數格之放置空
      間，其大體上係包括有：1.面板，係蓋合上述放置空間，
      其兩側設有鎖合元件使可結合於櫃體上，其外面兩側上端
      設有向下之卡合部，其外面兩側下端設有向上之彈性卡栓
      ；及2.遮擋柱，係蓋合於上述兩面板之兩側，其上端設有
      卡合部使與面板之卡合部卡合，其下端設有一配合上述彈
      性卡栓之卡槽，使可相互卡合。3.藉由以上構造，可以將
      此塔櫃表面飾件，亦即是面板兩側之二遮擋柱，予以固結
      在面板上，將面板之鎖合元件遮蓋。今將系爭產品表面飾
      件之固結構造與系爭專利之請求專利範圍第1 項（獨立項
      ）進行全要件原則之比對與分析如下：
    ┌──────┬────────┬─────────┐
    │系爭專利之請│系爭產品表面    │全要件原則分析    │            │
    │求專利範圍第│飾件之固結構造  │                  │
    │1項：一種塔 │                │                  │
    │櫃表面飾件之│                │                  │
    │固結構造    │                │                  │
    ├──────┼────────┼─────────┤
    │一面板，係蓋│一面板結構由三部│系爭產品此部分與系│
    │合上述放置空│份：屋頂、正面板│爭專利皆有面板此一│
    │間，其兩側設│、及底板所組成，│元件。            │
    │有鎖合元件使│於正面板上，兩側│                  │
    │可結合於櫃體│各設有兩沈孔，可│                  │
    │上。        │供以螺釘鎖合面板│                  │
    │            │結構於櫃體上。  │                  │
    ├──────┼────────┼─────────┤
    │此面板之外面│系爭產品面板結構│系爭產品之面板與系│
    │兩側上端設有│之兩側，各有兩半│爭專利之面板構造特│
    │向下之卡合部│圓孔，待面板結構│徵不相同。        │
    │，其外面兩側│以螺釘鎖合於櫃體│系爭專利使用卡合部│
    │下端設有向上│之上後，可與鄰接│與彈性卡栓之構造，│
    │之彈性卡栓。│面板之半圓孔共同│並且可以單獨在單一│
    │            │形成上下二完整圓│面板上實施。系爭產│
    │            │孔。            │品則是在面板結構之│
    │            │                │兩側分別有以兩半圓│
    │            │                │孔，並無卡合部及彈│
    │            │                │性卡栓之構造；並且│
    │            │                │此面板結構必須與相│
    │            │                │鄰接的另一面板結構│
    │            │                │配合，方能產生上下│
    │            │                │二完整圓孔。僅單一│
    │            │                │面板結構並不能產生│
    │            │                │可供鎖固的上下二圓│
    │            │                │孔。              │
    │            │                │此部分系爭產品與系│
    │            │                │爭專利使用不相同的│
    │            │                │構造。            │
    ├──────┼────────┼─────────┤
    │二遮擋柱，係│系爭產品設有遮擋│系爭產品此部分與系│
    │蓋合於上述面│柱，為一半圓柱，│爭專利皆有遮擋柱此│
    │板之兩側，  │係蓋合於上述面板│一元件。雖都設置於│
    │            │結構之兩側與相鄰│面板兩側，但位置之│
    │            │接面板的相連接處│安排有明顯不同。  │
    │            │。              │                  │
    ├──────┼────────┼─────────┤
    │遮擋柱之上端│系爭產品之遮擋柱│系爭產品之遮擋柱構│
    │設有卡合部使│為一半圓柱，背面│造與系爭專利之遮擋│
    │與面板之卡合│設有兩銷柱，並配│柱構造特徵不相同。│
    │部卡合，其下│有錐形彈性體，可│系爭專利之遮擋柱上│
    │端設有一配合│以直接嵌入由兩相│端設有卡合部，下端│
    │上述彈性卡栓│鄰面板結構組成之│設有與面板之彈性卡│
    │之卡槽，使可│上下二圓孔中，利│栓相配合之卡槽，利│
    │相互卡合。  │用錐形彈性體之變│用卡合部與卡槽，可│
    │            │形與摩擦力，以固│分別將二遮擋柱固定│
    │            │定連結遮檔柱於兩│於此面板上。      │
    │            │面板結構之間。  │系爭產品之遮擋柱上│
    │            │                │，未見有卡合部或是│
    │            │                │卡槽之構造。系爭產│
    │            │                │品之遮擋柱係以簡單│
    │            │                │的銷柱，配合一彈性│
    │            │                │錐形彈性體，直接嵌│
    │            │                │入由兩相鄰面板結構│
    │            │                │組成之上下二圓孔中│
    │            │                │。並無卡合或是利用│
    │            │                │卡栓、卡槽之構造。│
    │            │                │此接合裝置與系爭專│
    │            │                │利遮擋柱之組合構造│
    │            │                │特徵：面板外面兩側│
    │            │                │上端設有向下之卡合│
    │            │                │部，且下端設有向上│
    │            │                │之彈性卡栓，明顯不│
    │            │                │同。              │
    │            │                │此部分系爭產品與系│
    │            │                │爭專利使用不相同的│
    │            │                │構造。            │
    └──────┴────────┴─────────┘
    (2)系爭產品與系爭專利之請求專利範圍第1 項（獨立項）雖
      都有相同的組成元件：一面板與二遮擋柱，但是經由實質
      比對分析系爭產品與系爭專利之構造，可知系爭產品與系
      爭專利為將其表面飾件固結於其面板上，使用不相同的構
      造，具有不同的特徵。系爭產品之特徵與系爭專利之請求
      專利範圍第1 項（獨立項）的特徵主要差異在於：
      系爭產品之遮擋柱以簡單的銷柱，配合錐形彈性體，簡
        單直接的嵌入上下二圓孔中，將此遮擋柱固定連結於相
        鄰的兩面板之間，於系爭產品中並未見有卡合部，或是
        彈性卡拴或是卡槽之構造。
      系爭產品必須要有相鄰接的面板結構，方能產生遮擋柱
        連結所需要的上下二圓孔。亦即是說，無法以一單一面
        板結構產生表面飾件的固結構造。
      由全要件原則之分析比對與討論，系爭產品之遮擋柱所
        使用之固結構造，與系爭專利之請求專利範圍之第1 項
        （獨立項）之構造特徵並不相同，系爭產品並未被系爭
        專利範圍之獨立項所涵蓋。且由於系爭產品未被系爭專
        利之專利範圍之獨立項所涵蓋，就系爭專利之專利範圍
        之第2 、3 、4 項（附屬項）而論，系爭產品之構造特
        徵亦並未被系爭專利之專利範圍之第2 、3 、4 項所涵
        蓋。
    (3)進行均等論分析時，須探討系爭產品與系爭專利之請求專
      利範圍，針對表面飾件之固結，探討是否實質上為相同之
      技術手段或方法，且能夠產生同一結果：
     ┌───┬──────┬──────┬──────┐
     │      │系爭專利之請│系爭產品表面│均等論分析  │
     │      │求專利範圍第│飾件之固結構│            │
     │      │1 項：一種塔│造          │            │
     │      │櫃表面飾件之│            │            │
     │      │固結構造    │            │            │
     ├───┼──────┼──────┼──────┤
     │技術  │系爭專利固結│系爭產品固結│系爭產品與與│
     │手段  │的技術思想是│的技術思想是│系爭專利之請│
     │      │以幾何形狀與│以錐形彈性體│求專利範圍使│
     │      │彈性的卡筍扣│變形與摩擦力│用不同的技術│
     │      │合方法，將遮│將遮擋柱與面│思想與手段，│
     │      │擋柱與面板固│板固結。技術│實質不相同  │
     │      │結。技術手段│手段是簡單的│            │
     │      │是在遮擋柱與│以銷柱及設置│            │
     │      │面板上設置具│錐形彈性體，│            │
     │      │有特殊幾何形│直接嵌入由兩│            │
     │      │狀的卡合部，│相鄰面板配合│            │
     │      │以及相互配合│產生的圓孔中│            │
     │      │的卡槽與具有│。利用錐形彈│            │
     │      │彈性的卡栓，│性體的變形與│            │
     │      │將遮擋柱固結│相互間的摩擦│            │
     │      │在單一面板上│力，以能將遮│            │
     │      │            │擋柱固結在面│            │
     │      │            │板上        │            │
     ├───┼──────┼──────┼──────┤
     │表面飾│系爭專利在遮│系爭產品是簡│系爭產品不能│
     │件（遮│擋柱與面板上│單的以銷柱及│穩固的結合遮│
     │擋柱）│設置具有特殊│設置錐形彈性│擋柱，與系爭│
     │固結之│幾何形狀的卡│體，直接嵌入│專利之請求專│
     │功能  │合部，以及相│由兩相鄰面板│利範圍可以提│
     │      │互配合的卡槽│配合產生的圓│供確實上下穩│
     │      │與具有彈性的│孔中。利用錐│固遮擋柱結合│
     │      │卡栓，提供幾│形彈性體的變│之功能，兩者│
     │      │何形狀的扣合│形與相互間的│功能非屬實質│
     │      │狀態，可以將│摩擦力，以能│相同        │
     │      │遮擋柱上下穩│將遮擋柱固結│            │
     │      │定地固結在面│在面板上。雖│            │
     │      │板上，即使受│可提供遮擋柱│            │
     │      │到外力，也不│與面板結合之│            │
     │      │會分離      │功能，但僅能│            │
     │      │            │提供圓孔與錐│            │
     │      │            │形彈性體之結│            │
     │      │            │合力，除不能│            │
     │      │            │達到上下穩固│            │
     │      │            │之功能外，若│            │
     │      │            │錐形彈性體彈│            │
     │      │            │性疲乏或是摩│            │
     │      │            │擦力減弱時，│            │
     │      │            │遮擋柱受到振│            │
     │      │            │動或是外力，│            │
     │      │            │很可能會鬆脫│            │
     │      │            │掉落        │            │
     ├───┼──────┼──────┼──────┤
     │固結表│系爭專利在安│系爭產品在安│系爭產品與系│
     │面飾件│裝遮擋柱時，│裝與拆卸系爭│爭專利於實施│
     │（遮擋│將遮擋柱上端│產品的遮擋柱│時，在遮擋柱│
     │柱）之│卡合部先結合│時，可以直接│之安裝與拆卸│
     │效果─│，在將下端的│用力將遮擋柱│此部分，兩者│
     │安裝與│卡槽滑過彈性│之銷柱與錐形│效果非屬實質│
     │拆卸  │卡栓，當卡栓│彈性體壓入圓│相同        │
     │      │扣入卡槽時，│孔內，直至定│            │
     │      │遮擋柱即被固│位或是直接將│            │
     │      │定結合。在拆│遮擋柱拔取出│            │
     │      │卸遮擋柱時，│來          │            │
     │      │則必須要使用│            │            │
     │      │一特定的工具│            │            │
     │      │，先將扣合於│            │            │
     │      │遮擋柱下端卡│            │            │
     │      │槽內的彈性卡│            │            │
     │      │栓壓下頂開，│            │            │
     │      │再順著卡合部│            │            │
     │      │的分離方向移│            │            │
     │      │動，才能將遮│            │            │
     │      │擋柱鬆脫打開│            │            │
     ├───┼──────┼──────┼──────┤
     │固結表│系爭專利係針│系爭產品的遮│系爭產品與系│
     │面飾件│對個別單一面│擋柱必須裝設│爭專利於實施│
     │（遮擋│板，將遮擋柱│在兩相鄰面板│時，在遮擋柱│
     │柱）之│予以固結，組│結構之間，無│及面板之組裝│
     │效果─│裝時，較為單│法就單一面板│此部分，兩者│
     │組裝  │純，不需考慮│予以裝設其必│效果非屬實質│
     │      │其他面板的相│要的表面飾件│相同        │
     │      │對位置與尺度│，實際實施時│            │
     │      │以及公差配合│，必須考慮兩│            │
     │      │關係        │相鄰面板之公│            │
     │      │            │差設定，方能│            │
     │      │            │夠產生適當的│            │
     │      │            │上下二圓孔，│            │
     │      │            │並且至櫃體的│            │
     │      │            │端面時，無法│            │
     │      │            │有相鄰的面板│            │
     │      │            │結構，必須用│            │
     │      │            │其他方法來固│            │
     │      │            │結表面飾件  │            │
     └───┴──────┴──────┴──────┘
    (4)以上均等論之分析比對結果，系爭產品之遮擋柱所使用之
      固結技術手段、功能、以及效果，與系爭專利之專利範圍
      之第1 項（獨立項）之固結技術手段、功能、以及效果，
      兩者皆非實質相同，兩者非為均等。系爭產品並未落入系
      爭專利範圍獨立項之均等範圍。且由於系爭產品未被系爭
      專利之專利範圍之獨立項所涵蓋，就系爭專利之專利範圍
      之第2 、3 、4 項( 附屬項) 而論，系爭產品亦未落入系
      爭專利之專利範圍第2 、3 、4 項之均等範圍。
  2.原判決係認定台大慶齡工業研究中心之鑑定報告雖未做均等
    論分析，但該鑑定報告之結論仍係正確。就原判決此部分前
    後全部文義以觀，無任何矛盾之處：
    (1)台大慶齡工業研究中心之鑑定報告，負責撰寫之鑑定人劉
      霆於本件刑事案件曾出庭作證，該案台灣士林地方法院87
      年度自字第365 號刑事判決第6 頁載明「負責鑑定撰寫台
      大慶齡工業研究中心專利鑑定服務報告之證人劉霆雖亦到
      庭供證第86837 號新型專利部分，送鑑物品組成部分即屋
      頂、面板、底板均與專利是相同的，但在組裝遮擋柱的技
      術手段，送鑑物是利用二個侵入法把它切進去，跟專利範
      圍所說的『其上端設有卡合部，下端設有彈性卡拴』二者
      的技術手段明顯不同，專利之彈性卡拴目的是要把遮檔柱
      固定住，而且是可以很輕易的能夠從前方就把它裝進去，
      裝進去後還要它不可以拿出來，但送鑑物只是用二個橡膠
      把它裝進去，可以拔出來，他沒有固定卡死的功能，而且
      它的位置及技術手段不同，所以鑑定認為明顯不同；又遮
      檔柱的構造特徵，專利說遮檔柱上邊會有一個卡合部，但
      送鑑物的遮檔柱是平平的擺進去，所以結論認為與專利範
      圍並不相同未被涵蓋。」
    (2)證人劉霆於該刑事案件89.12.20審理時自訴代理人詢問：
      「所謂技術並不均等，是不是熟知該項技術的人，都能夠
      做到輕易的變更？」證人劉霆答稱「做到輕易的變更，同
      時還要做到達到相同的效果，如果效果不同，就均等論而
      言，就沒有比對的價值了。我為何說他效果不同，在甲案
      裡它是把它扣進去的，從前方進到他的滑接部、接合部，
      把它卡在裡頭，然後利用彈性體將卡塊頂出來，將阻擋柱
      固定住鎖定住。而乙案，我看到的是安上去的，他並沒有
      鎖死固定的效果，所以效果不相同，就這個部分根據我看
      到其他的比對，應該是說二樣東西，他們的技術手段不同
      ，他們的功效不同，所以到這裡，他們的均等論應該是完
      全不存在的。」
    (3)台大慶齡工業研究中心鑑定報告，負責撰寫之鑑定人劉霆
      係經鑑定認為，上訴人主張之專利面板，與待鑑定物品「
      應該是說二樣東西」，即功效不同、技術手段不同，既為
      不同的二樣東西，「均等論應該是完全不存在的」；也就
      是認為無庸再就均等論分析，因為與專利範圍並不相同未
      被涵蓋，根本「沒有比對的價值了。」
    (4)原判決認定上訴人主張之專利面板，與待鑑定物品專利範
      圍並不相同未被涵蓋，因此認為台大慶齡工業研究中心鑑
      定報告為可採，只是認為雖二者專利範圍並不相同，但仍
      應為均等論之分析而已；也就是，台大慶齡工業研究中心
      鑑定報告縱未做均等論分析，但仍無礙於鑑定報告之結論
      正確。原判決就此不但並無理由矛盾之處，且原判決亦已
      就該二物品做均等論之分析，即已載明「兩者係以實質不
      相同之技術手段，達成不相同的功能與效果，故二者非為
      均等物。」上訴人之上訴主張，實無理由。
    (5)刑事判決第5 頁即理由甲一(三)1.載明「負責鑑定撰寫上開
      台北技術學院機械系及中國機械工程學會專利侵害鑑定報
      告之證人黎文龍、徐雅威於本院均結證系爭物品並未如新
      型專利第86837 號『塔櫃表面飾件之固結構造』所示面板
      上有『彈性卡拴』，在柱體上也沒有『卡槽』，在全要件
      原則下並非相同…」。尤足證，上訴人主張之專利面板與
      待鑑定物品專利範圍並不相同未被涵蓋，被上訴人並無任
      何侵害上訴人專利情事。
    (6)本案刑事部分，業經台灣高等法院90年度上易字第1192號
      判決，撤銷台灣士林地方法院87年度自字第365 號關於被
      上訴人等違反專利法有罪之刑事判決，並判決免訴確定；
      故本案一審刑事判決，不但不得做為被上訴人等有侵害專
      利權之依據，原審判決亦未與本案刑事確定判決，有任何
      歧異。
    (7)被上訴人未侵害上訴人專利權，亦未販售系爭面板：
      上訴人主張侵害其專利權之面板，係由益隆公司李振賢
        製造，李振賢於原審94.12.7 及98.2.9審理時均稱「是
        福座公司提供石膏模，由我來開模並生產成品賣給福座
        公司…」、「他們給我是整塊的石膏成品，是我把成品
        切割後研究如何設計模具…」、「…當時是被告福座開
        發股份有限公司與被告益隆精密壓鑄有限公司簽約，請
        被告益隆精密壓鑄有限公司壓鑄吉祥如意的面板，他拿
        一些石膏的樣品給我看，樣品是石膏做的，真正的成品
        是鋁壓鑄的，雙方是約定由被告益隆精密壓鑄有限公司
        做出跟石膏一樣的成品，但是是鋁做的，壓鑄用的模具
        是我們公司研發的…」。可證系爭面板是由益隆公司自
        行研究、設計、製作，並係益隆公司生產製造系爭面板
        後，銷售予被上訴人福座公司使用。足證，被上訴人福
        座公司根本無侵害上訴人專利權情事。且實際生產製造
        及販賣之益隆公司與其負責人等，上訴人刑事部分並未
        提出告訴，附帶民事部分亦因不合法而裁定駁回，尤足
        證，上訴人以被上訴人福座公司為共同侵權行為人，提
        起本件刑事附帶民事訴訟，不但不合法，且無理由。
      系爭吉祥型及如意型面板是被上訴人福座公司向益隆公
        司購買使用，被上訴人福座公司並無販售獲利情事；被
        上訴人福座公司販售者為塔位使用權，而非面板；該塔
        位之所有權仍為被上訴人福座公司所有。故該塔位之面
        板是被上訴人福座公司提供塔位使用者之設備，正如同
        塔位所在之寶塔不動產，其所有權仍為被上訴人福座公
        司所有，而非塔位使用權人所有。尤其，吉祥及如意型
        塔位之面板各僅只有一種，選購塔位使用權者，並無挑
        選面板或改變面板之權利，足證被上訴人福座公司並未
        販售系爭面板，自無獲利問題。另面板上之圖案是由被
        上訴人福座公司設計，而如意型面板被上訴人福座公司
        還擁有第38475 號新式樣專利；且依據上訴人提出之合
        約書，沒有被上訴人福座公司同意，上訴人不能販售系
        爭面板，上訴人既不能販售系爭面板，自無獲利可能，
        則亦無損害可言。
    (8)上訴人就系爭面板無任何損害：
      上訴人系爭面板專利權，係因被上訴人福座公司出資，
        請其依據被上訴人公司提供之1 ：1 系爭面板石膏模型
        來開發者，依據專利法第7 條第3 項但書規定，被上訴
        人福座公司有權實施系爭面板新型專利。
      系爭面板專利權上訴人已授權惠亞公司據被上訴人福座
        公司提供之1 比1 石膏模型翻模製成鋼模後，供被上訴
        人公司產製系爭面板之用，足證上訴人已授權被上訴人
        公司使用系爭專利權。且依據專利法第105 條準用同法
        第57條第1 項第6 款規定，不構成侵害。
      被上訴人福座公司83年5 月25日委託惠亞工程公司製作
        之吉祥型及如意型模具契約第2 條明確記載，即「本合
        約中甲方（即被上訴人公司）負責提供乙方（即惠亞公
        司）製作壓鑄模具所需之模型。」「製作壓鑄模具之模
        型或圖面由甲方供應…」。且該約第15條規定「乙方因
        承做本模具而知悉甲方業務之機密及本模具之圖形、樣
        品、成品，乙方不得銷售或透露於甲方以外之第三人，
        否則應罰以本約總金額之罰款為懲罰性違約金。因過失
        而致前項之結果時，亦同。」又依據被上訴人公司與惠
        亞公司82年9 月1 日協議書第1 條所載「乙方（即惠亞
        公司）所承製甲方之所有產品，未經甲方同意不得銷售
        及提供樣品予其他同業，且圖樣、模型等相關機密資料
        ，亦不得洩漏他人。」上訴人即為惠亞公司負責人，因
        惠亞公司與被上訴人公司簽訂契約而取得被上訴人公司
        交付之圖樣、石膏模型等，並因此而取得系爭專利權。
        但由上開約定所載，上訴人未經被上訴人公司同意根本
        不能銷售系爭面板，自無獲利可能，則亦無損害可言。
  3.上訴人因被上訴人福座公司出資及提供面板圖案及模型，因
    而開發取得系爭專利權，被上訴人福座公司依法有權實施該
    專利權，無任何侵權行為。且系爭面板係由益隆公司依據被
    上訴人福座公司提供之模型研發製造，被上訴人福座公司是
    向益隆公司購買使用，無任何銷售販賣獲利情事。上訴人於
    刑事訴訟中，既未主張益隆公司或其負責人有侵害其專利權
    ，其對被上訴人福座公司提出刑事附帶民事訴訟，顯不合法
    亦無理由。
三被上訴人林萬出答辯聲明為: 1.請求駁回上訴。2.第二審訴訟
  費用由上訴人負擔。3.如受不利判決，請准被上訴人供擔保宣
  告免為假執行。並辯稱:
(一)程序方面
  本件於原審歷經十年時間，始作成裁判，其間專利法、民事訴
  訟法及民法，經多次修訂，但上開法條迄無變更，上訴人於原
  審冗長審理期間，有充足機會為追加請求依據暨攻擊防禦方法
  等主張，上訴人不此之為，竟於無民事訴訟法第447 條規定情
  下，遽為上開追加請求，顯然違背是項規定。
(二)實體方面
  1.原審認定「臺大慶齡工業研究中心之鑑定報告雖有未進行均
    等論分析之瑕疵，然其結論認待鑑定物並未落入系爭專利甲
    申請專利之範圍，仍屬可採」乙節，係以「經本院依85年版
    之專利侵害鑑定基準，就能否適用均等論分析之結果，認系
    爭專利甲申請專利範圍與待鑑定物相較，兩者係以實質不相
    同之技術手段，達成不相同的功能與效果，故二者非為均等
    物，即待鑑定物並未落入系爭專利甲申請專利範圍之均等範
    圍內」等理由為前題；上訴人未見及此，斷章取義，藉指摘
    原判決有所違誤，洵無理由。
  2.被上訴人林萬出僅為福座開發股份有限公司之董事，上訴人
    不應對其一併起訴，且被上訴人並未參與系爭產品之事，又
    已離開公司多年，並未侵害上訴人之專利權。
四被上訴人許正治經合法通知未曾到場，亦未提出書狀作何陳述
  。
五兩造不爭執之事實：
(一)上訴人取得第201060號新型專利權（下稱系爭專利）。對第
  271768號新型專利權則不再主張權利。
(二)被上訴人福座開發公司及其負責人委託益隆公司製造系爭吉祥
  型、天主型、基督型、如意型等塔位面板，雖名稱不同，但構
  造均相同。
(三)本件違反專利法刑事部分業經士林地方法院刑事庭判決被上訴
  人福座開發公司當時的董事長林萬出、總經理曾慶豐、副總經
  理許正治有罪，經被告上訴，第二審因廢除專利刑法，改判免
  訴。
六本院依民事訴訟法第463 條準用同法第270 條之1 規定與兩造
  整理並協議簡化爭點如下（見本院卷第133頁）：
(一)系爭被控侵權物（塔櫃面板）是否落入系爭專利申請專利範圍
  第1 項？
(二)若有落入，上訴人請求之損害賠償是否合法有據？
七本院得心證之理由：
(一)系爭專利技術內容：
  一種塔櫃表面飾件之固結構造，其大體上係包括有：一面板
   (3)，其兩側設有鎖合元件(31 、32) 使可結合於櫃體(2) 上
  ，其外面兩側上端設有向下之卡合部(34)，其外面兩側下端設
  有向上之彈性卡栓(36)；及二遮擋柱(4) ，係遮蓋於上述面板
  之兩側，其上端設有卡合部(41)使與面板之卡合部(34)卡合，
  其下端設有一配合上述彈性卡栓(36)之卡槽(42)，使可相互卡
  合；藉由以上構造，該遮擋柱將面板上之鎖合元件遮蓋，故整
  個櫃體正面皆為一塊塊之面板及兩側之遮擋柱，面板及柱體加
  以浮雕設計，使外表非常端莊雅觀，而該彈性卡栓因隱藏於內
  ，不相干之人不知如何可打開面板，故可防止他人隨意打開，
  卻不需設置鎖具避免破壞視感。
(二)系爭專利申請專利範圍之解釋：
  1.系爭專利請求項共有4 項，其中請求項1 為獨立項，請求項
    2 至4 為直接或間接依附於請求項1 之附屬項。因上訴人主
    張被侵權者為第1 請求項，故僅分析該請求項之範圍：
    一種塔櫃表面飾件之固結構造, 其中該塔櫃係設置成多數格
    之放置空間，其大體上係包括有：一面板, 係蓋合上述之放
    置空間，其兩側設有鎖合元件使可結合於櫃體上，其外面兩
    側上端設有向下之卡合部，其外面兩側下端設有向上之彈性
    卡栓；及二遮擋柱，係遮蓋於上述面板之兩側，其上端設有
    卡合部使與面板之卡合部卡合，其下端設有一配合上述彈性
    卡栓之卡槽，使可相互卡合。
  2.兩造對系爭專利申請專利範圍之解釋並無爭議。
(三)被控侵權物技術內容：
  1.被上訴人自認中國機械工程學會之「塔櫃表面飾件」專利侵
    害鑑定報告及台大慶齡工業研究中心之「塔櫃表面飾件之固
    結結構」專利侵害鑑定報告所附照片中之被控侵權物係其所
    有，故本院以照片所示之塔櫃面板分析其技術內容。
  2.係一種塔櫃表面飾件，其中該塔櫃係設置成多數格之放置空
    間；一面板，係蓋合上述之放置空間；面板兩側設有螺孔以
    螺絲鎖合，使面板可結合於櫃體上，面板外面兩側緣上、下
    端各設有一半圓孔，與相鄰面板之半圓孔形成圓孔；二遮擋
    柱，係遮蓋於上述面板之兩側，遮擋柱背面上、下端設有錐
    形柱使與面板之圓孔卡合。
(四)被控侵權物未落入系爭專利申請專利範圍（第1 項）：
  1.按專利侵害之鑑定，主要目的在於判斷被控侵權物或方法是
    否落入系爭專利之權利範圍。關於其判斷之方法及原則，我
    國經濟部智慧財產局於92年間對於原85年1 月公告之「專利
    侵害鑑定基準」進行修訂，依據專利法、參考國內外相關審
    判實務之見解及國際趨勢，凝聚各界共識，而於93年10 月4
    日公告「專利侵害鑑定要點」( 草案) ，並於93年10月5 日
    公告原「專利侵害鑑定基準」自該日起停止適用，且於同日
    將「專利侵害鑑定要點」( 草案) 函請司法院參考，並經司
    法院秘書長於93年11月2 日檢送各法院參考，及臺灣高等法
    院奉司法院秘書長函辦理，於93年11月8 日函所屬各法院參
    考。故「專利侵害鑑定要點」，雖對法院無拘束力，但足供
    法院做為侵害判斷主要參考，至於原「專利侵害鑑定基準」
    ，並非專利法就此部分有所修改，而係因其已不合時宜，智
    慧財產局始予公告停止使用，因此，法院在做專利侵害判斷
    時，無論當事人主張之侵權時間為何，均無再參考「專利侵
    害鑑定基準」之餘他，合先說明。
    其次，參考「專利侵害鑑定要點」，解析系爭專利申請專利
    範圍之技術特徵及解析被控侵權物之技術內容後，要基於全
    要件原則（all-elements rule / all-limitations rule）
    ，判斷被控侵權物是否符合「文義讀取」。若被控侵權物符
    合「文義讀取」，而被告未主張適用「逆均等論」，應判斷
    被控侵權物落入系爭專利權（文義）範圍；若待鑑定對象不
    符合「文義讀取」，應再比對被控侵權物是否適用「均等論
    」（doctrine of equivalents ）。而判斷被控侵權物是否
    適用「均等論」，仍要基於全要件原則，就被控侵權物與系
    爭專利申請專利範圍之對應技術特徵的「技術手段」、「功
    能」、「結果」，比對兩者之實質是否相同，若其中之一有
    實質不同，則不適用「均等論」，應判斷被控侵權物未落入
    系爭專利權範圍；若全部均實質相同，則適用「均等論」，
    如被告並未主張適用「禁反言」（prosecution history
    estoppel）或「先前技術阻卻」時，即應判斷被控侵權物落
    入系爭專利權範圍。
  2.被控侵權物與系爭專利請求項1之文義比對分析表：
   ┌─┬─────────┬─────────┬───┐
   │要│系爭專利請求項1   │被控侵權物        │是否文│
   │件│                  │                  │      │
   │編│技術特徵          │技術內容          │義讀取│
   │號│                  │                  │      │
   ├─┼─────────┼─────────┼───┤
   │A │1.一種塔櫃表面飾件│一種塔櫃表面飾件；│是    │
   │  │  之固結構造；    │                  │      │
   ├─┼─────────┼─────────┼───┤
   │B │其中該塔櫃係設置成│其中該塔櫃係設置成│是    │
   │  │多數格之放置空間；│多數格之放置空間；│      │
   ├─┼─────────┼─────────┼───┤
   │C │其大體上係包括有：│一面板，係蓋合上述│是    │
   │  │一面板，係蓋合上述│之放置空間；      │      │
   │  │之放置空間；      │                  │      │
   ├─┼─────────┼─────────┼───┤
   │D │其兩側設有鎖合元件│面板兩側設有螺孔（│是    │
   │  │使可結合於櫃體上；│或沉孔）螺絲鎖合，│      │
   │  │                  │使面板可結合於櫃體│      │
   │  │                  │上；              │      │
   ├─┼─────────┼─────────┼───┤
   │E │其外面兩側上端設有│面板外面兩側緣上、│否    │
   │  │向下之卡合部，其外│下端各設有一半圓孔│      │
   │  │面兩側下端設有向上│（或凹孔），與相鄰│      │
   │  │之彈性卡栓；      │面板之半圓孔形成圓│      │
   │  │                  │孔（配合孔）；    │      │
   ├─┼─────────┼─────────┼───┤
   │F │及二遮擋柱，係遮蓋│二遮擋柱，係遮蓋於│是    │
   │  │於上述面板之兩側；│上述面板之兩側；  │      │
   ├─┼─────────┼─────────┼───┤
   │G │其上端設有卡合部使│遮擋柱背面上、下端│否    │
   │  │與面板之卡合部卡合│設有錐形柱（或錐形│      │
   │  │，其下端設有一配合│彈性體）使與面板  │      │
   │  │上述彈性卡栓之卡槽│之圓孔卡合。      │      │
   │  │，使可相互卡合。  │                  │      │
   └─┴─────────┴─────────┴───┘
  3.被控侵權物與系爭專利請求項1之文義比對分析說明：
    (1)經解析系爭專利請求項1 範圍，其技術內容可解析為7 個
      要件，分別為：要件編號A 「一種塔櫃表面飾件之固結構
      造」；要件編號B 「其中該塔櫃係設置成多數格之放置空
      間」；要件編號C 「其大體上係包括有: 一面板，係蓋合
      上述之放置空間」；要件編號D 「其兩側設有鎖合元件使
      可結合於櫃體上」；要件編號E 「其外面兩側上端設有向
      下之卡合部，其外面兩側下端設有向上之彈性卡栓」；要
      件編號F 「及二遮擋柱, 係遮蓋於上述面板之兩側」；要
      件編號G 「其上端設有卡合部使與面板之卡合部卡合，其
      下端設有一配合上述彈性卡栓之卡槽，使可相互卡合」。
    (2)被控侵權物經對應系爭專利請求項1 各要件解析其技術內
      容，可對應解析為7 個要件，分別為：要件編號A 「一種
      塔櫃表面飾件」；要件編號B 「其中該塔櫃係設置成多數
      格之放置空間」；要件編號C 「一面板, 係蓋合上述之放
      置空間」；要件編號D 「面板兩側設有螺孔( 或沉孔) 以
      螺絲鎖合，使面板可結合於櫃體上」；要件編號E 「面板
      外面兩側緣上、下端各設有一半圓孔( 或凹孔) ，與相鄰
      面板之半圓孔形成圓孔( 或配合孔) ；」；要件編號F 「
      二遮擋柱, 係遮蓋於上述面板之兩側」；要件編號G 「遮
      擋柱背面上、下端設有錐形柱( 或錐形彈性體) 使與面板
      之圓孔卡合」。
    (3)從上述文義比對分析表，可判斷從被控侵權物可以讀取系
      爭專利請求項1 之要件編號A 「一種塔櫃表面飾件之固結
      構造」；要件編號B 「其中該塔櫃係設置成多數格之放置
      空間」；要件編號C 「其大體上係包括有: 一面板, 係蓋
      合上述之放置空間」；要件編號F 「及二遮擋柱, 係遮蓋
      於上述面板之兩側」之文義。且由兩造之主張，可知對此
      亦無爭議。
      按申請專利範圍所載之技術特徵係上位概念總括用語，而
      被控侵權物對應者係相應的下位概念時，應判斷被控侵權
      物符合「文義讀取」。本件系爭專利則使用鎖合元件，而
      被控侵權物使用螺孔與螺，兩者顯有上下位概念，故被控
      侵權物可以讀取要件編號D 「其兩側設有鎖合元件使可結
      合於櫃體上」之文義。
    (4)又由上述文義比對分析表，可知被控侵權物之面板外面兩
      側緣上、下端各設有一半圓孔( 或凹孔) ，與相鄰面板之
      半圓孔形成圓孔( 或配合孔) ，而系爭專利請求項1 要件
      編號E 之面板外面兩側上端設有向下之卡合部，面板外面
      兩側下端設有向上之彈性卡栓，卡合部或彈性卡栓與半圓
      孔之構造及設置位置皆不同，故從被控侵權物不能讀取系
      爭專利請求項1 要件編號E 「其外面兩側上端設有向下之
      卡合部，其外面兩側下端設有向上之彈性卡栓」之文義；
      被控侵權物之遮擋柱背面上、下端設有錐形柱( 或錐形彈
      性體) 使與面板之圓孔卡合。另系爭專利請求項1 要件編
      號G 之遮擋柱上端設有卡合部使與面板之卡合部卡合，下
      端設有一配合上述彈性卡栓之卡槽，卡合部或卡槽與錐形
      柱之構造及設置位置皆不同，故從被控侵權物亦不能讀取
      系爭專利請求項1 要件編號G 「其上端設有卡合部使與面
      板之卡合部卡合，其下端設有一配合上述彈性卡栓之卡槽
      , 使可相互卡合」之文義。
    (5)基上，被控侵權物要件編號A 、B 、C 、D 、F 之技術內
      容已分別落入系爭專利編號A 、B 、C 、D 、F 之文義範
      圍，但編號E 、G 則未落入系爭專利編號E 、G 之文義範
      圍。基於全要件原則，仍應判定被控侵權物並未落入系爭
      專利申請專利範圍第1 項之文義範圍，須進一步判斷要件
      編號E 、G 兩者之差異是否適用「均等論」。
  4.被控侵權物與系爭專利請求項1 要件編號E 之均等比對分析
    表：
  ┌───┬──────────┬─────────┬─┐
  │      │系爭專利請求項1     │被控侵權物        │是│
  │      │                    │                  │否│
  │      │要件編號E           │要件編號E         │相│
  │      │                    │                  │同│
  ├───┼──────────┼─────────┼─┤
  │技術特│面板外面兩側上端設有│面板外面兩側緣上、│  │
  │徵之差│向下之卡合部，面板外│下端各設有一半圓孔│－│
  │異    │面兩側下端設有向上之│（或凹孔），與相鄰│  │
  │      │彈性卡栓            │面板之半圓孔形成圓│  │
  │      │                    │孔（或配合孔）    │  │
  ├───┼──────────┼─────────┼─┤
  │技術手│彈性卡栓及卡合部之設│半圓孔之設置位置於│實│
  │段（wa│置位置於面板外面兩側│面板外面兩側緣上、│質│
  │y）   │下端及上端，其設置形│下端，其設置形態呈│不│
  │      │態呈上下相對之卡合狀│上下平行狀        │相│
  │      │                    │                  │同│
  ├───┼──────────┼─────────┼─┤
  │功能  │彈性卡栓及卡合部之設│半圓孔之設置位置與│實│
  │（func│置位置與形態呈卡合狀│形態呈上下平行狀，│質│
  │tion）│，上下夾持遮擋柱，遮│遮擋柱背面插設於半│不│
  │      │擋柱移除方向垂直於夾│圓孔，遮擋柱移除方│相│
  │      │持方向              │向平行於插設方向  │同│
  ├───┼──────────┼─────────┼─┤
  │結果  │打開面板時，遮擋柱移│打開面板時，遮擋柱│實│
  │（    │除方向垂直於夾持方向│移除方向平行於插設│質│
  │result│，可上下卡合遮檔柱  │方向，無法上下卡合│不│
  │）    │                    │遮檔柱            │相│
  │      │                    │                  │同│
  └───┴──────────┴─────────┴─┘
  5.被控侵權物與系爭專利請求項1 要件編號E均等分析說明：
    由上述均等分析比對表，可知被控侵權物要件編號E 「面板
    外面兩側緣上、下端各設有一半圓孔( 或凹孔) ，與相鄰面
    板之半圓孔形成圓孔( 或配合孔) 」與系爭專利請求項1 要
    件編號F 「面板外面兩側上端設有向下之卡合部，面板外面
    兩側下端設有向上之彈性卡栓」，兩者係係以實質不相同之
    技術手段，達成不相同的功能與效果，故二者實質不相同，
    非為均等物。
  6.被控侵權物與系爭專利請求項1 要件編號G 之均等比對分析
    表：
   ┌───┬─────────┬─────────┬─┐
   │      │系爭專利請求項1   │被控侵權物        │是│
   │      │要件編號G         │要件編號G         │否│
   │      │                  │                  │相│
   │      │                  │                  │同│
   ├───┼─────────┼─────────┼─┤
   │技術特│遮擋柱上端設有卡合│遮擋柱背面上、下端│－│
   │徵之差│部使與面板之卡合部│設有錐形柱（或錐形│  │
   │異    │卡合，下端設有一配│彈性體）使與面板之│  │
   │      │合上述彈性卡栓之卡│圓孔卡合          │  │
   │      │槽                │                  │  │
   ├───┼─────────┼─────────┼─┤
   │技術手│卡合部及彈性卡栓之│遮擋柱背面上、下端│實│
   │段（  │設置位置於遮擋柱上│設有錐形柱        │質│
   │way） │端下端及上端，其設│                  │不│
   │      │置形態呈上下相對之│                  │相│
   │      │卡合狀            │                  │同│
   ├───┼─────────┼─────────┼─┤
   │功能  │彈性卡栓及卡合部之│錐形柱之設置位置與│實│
   │（    │設置位置與形態呈卡│形態呈上下平行狀，│質│
   │functi│合狀，上下夾持遮擋│插設於半圓孔，遮擋│不│
   │on）  │柱，遮擋柱移除方向│柱移除方向平行於插│相│
   │      │垂直於夾持方向    │設方向            │同│
   │      │                  │                  │  │
   ├───┼─────────┼─────────┼─┤
   │結果  │打開面板時，遮擋柱│打開面板時，遮擋柱│實│
   │（    │移除方向垂直於夾持│移除方向平行於插設│質│
   │result│方向，可上下卡合遮│方向，無法上下卡合│不│
   │）    │檔柱              │遮檔柱            │相│
   │      │                  │                  │同│
   └───┴─────────┴─────────┴─┘
  7.被控侵權物與系爭專利請求項1 要件編號G 均等分析說明：
    (1)從上述均等比對表，可知被控侵權物要件編號G 「遮擋柱
      背面上、下端設有錐形柱( 或錐形彈性體) 使與面板之圓
      孔卡合」與系爭專利請求項1 要件編號G 「遮擋柱上端設
      有卡合部使與面板之卡合部卡合，下端設有一配合上述彈
      性卡栓之卡槽」，兩者係係以實質不相同之技術手段，達
      成不相同的功能與效果，故二者非為均等物。
    (2)按「均等論」比對應以解析後申請專利範圍之技術特徵與
      待鑑定對象之對應元件、成分、步驟或其結合關係中不符
      合文義讀取之技術內容逐一比對（element by element
      ），不得以申請專利範圍之整體（as a whole）與待鑑定
      對象比對。本件上訴人雖有論述三步測試法如技術手段（
      way ）、功能（function）、結果（result）為比對，惟
      其係以系爭專利請求項1 之整體技術特徵，與被控侵權物
      比對，而非針對不符文義讀取之要件編號E 、G 之技術內
      容逐一比對。是上訴人均等之分析並不正確，其結論即非
      可採。
  8.基上說明，基於全要件原則，被控侵權物要件編號A 、B 、
    C、 D 、F 之技術內容，雖已分別落入系爭專利編號A 、B
    、C 、D 、F 之文義範圍，但編號E 、G 則未落入系爭專利
    編號E 、G 之文義範圍。經進一步就技術手段、功能與結果
    ，分別進行比對，判斷被控侵權物要件編號E 、G 與系爭專
    利編號E 、G 之實質均不相同，非為均等物。亦即本件被控
    侵權物，並未落入系爭專利申請專利範圍第1項。
(五)中國機械工程學會之「塔櫃表面飾件」專利侵害鑑定報告不可
  採：
  1.該鑑定報告未依全要件原則（all-elements rule /all
    -limitations rule ），判斷待鑑定對象是否符合「文義讀
    取」。
    所謂「全要件原則」，係指請求項中每一技術特徵完全對應
    表現（express） 在待鑑定對象中，包括文義的表現及均等
    的表現。鑑定報告第5 頁表三，對於「面板」在是否符合的
    欄位上提出「…待鑑定之錐形彈性體並未見於本專利，故待
    鑑定物特徵，部分相同於本專利對面板3 之文詞定義」，對
    於「遮檔柱」在是否符合的欄位上提出「部分符合，待鑑定
    物與本專利雖皆為柱體，但上下端並無如卡塊41、卡槽42者
    ，而本專利背部也少如錐形彈性體者，故兩者之特徵與文義
    為部分相符合」，該鑑定報告解析待鑑定對象之技術內容顯
    非基於全要件原則，正確者應以系爭專利申請專利範圍第1
    項之「一面板，係蓋合上述之放置空間，其兩側設有鎖合元
    件使可結合於櫃體上，其外面兩側上端設有向下之卡合部，
    其外面兩側下端設有向上之彈性卡栓；及二遮擋柱，係遮蓋
    於上述面板之兩側，其上端設有卡合部使與面板之卡合部卡
    合，其下端設有一配合上述彈性卡栓之卡槽，使可相互卡合
    」之技術特徵，是否表現在待鑑定物之面板及遮擋柱上，始
    為正確。至於待鑑定物之錐形彈性體，其係屬「遮檔柱」的
    結構特徵，並非屬「面板」之特徵，自然非屬系爭專利申請
    專利範圍第1 項「面板」要件所應比對的範疇。又系爭專利
    申請專利範圍並未界定遮檔柱背部具有錐形彈性體等特徵，
    待鑑定對象中與申請專利範圍之技術特徵無關的元件、成分
    、步驟或其結合關係不得納入比對內容，自非屬比對之範疇
    。
  2.該鑑定報告未符合全要件原則（all-elements rule /all-
    limitations rule）之前提下，其「均等論」之結論自不足
    採。
    按「均等論」之成立要件，依鑑定要點第40頁所載，相對於
    申請專利範圍之技術特徵，待鑑定對象之元件、成分、步驟
    或其結合關係的改變或替換未產生實質差異（substantial
    difference）時，則適用「均等論」。適用「均等論」須先
    符合「全要件原則」，始有成立可能。於該鑑定報告未符合
    全要件原則（all- elements rule / all-limitations
     rule）之前提下，其「均等論」之結論自不足採。
(六)國立台北技術學院機械工程技術系之鑑定報告（I ）「塔櫃表
  面飾件」不可採：
  1.該鑑定報告未依全要件原則（all-elements rule / all-
    limitations rule），判斷待鑑定對象是否符合「文義讀取
    」。鑑定報告I-1/2 至I-2/2 頁次所附之表格中，將系爭專
    利1 之第1-4 項之全部申請專利範圍與B 產品之技術內容作
    比較。然查，申請專利範圍有多項時，仍應就每一項之技術
    特徵分別與待鑑定物作比對，該報告將申請專利範圍第1-4
    項全部技術內容與B 產品比對，並非屬合宜的比對程序。又
    該報告中並未對於系爭專利申請專利範圍之要件解析提出說
    明，其比對了申請專利範圍之哪些構成要件，尚難由該報告
    看出。該鑑定報告解析待鑑定對象之技術內容顯非基於全要
    件原則，正確者應以系爭專利申請專利範圍第1 項之技術特
    徵，是否表現在待鑑定物上，始為正確。
  2.該鑑定報告未符合全要件原則（all-elements rule /all-
    limitations rule）之前提下，其「均等論」之結論自不足
    採。
    按適用「均等論」須先符合「全要件原則」，始有成立可能
    。該鑑定報告未符合全要件原則（all- elements rule /
    all-limitations rule）之前提下，其「均等論」之結論自
    不足採。
  3.另該鑑定報告在I-2/2 中2.相關陳述及二、鑑定結論中均表
    示「B 產品與系爭專利1 之技術內容之組合方式、面板與相
    體鎖合元件之結合、遮檔柱以彈性方式卡合於面板，並省略
    原新型專利之部分技術特徵而完成者」。惟按「均等論」之
    三步測試係待鑑定對象之對應元件、成分、步驟或其結合關
    係與申請專利範圍之技術特徵是否係以實質相同的技術手段
    （way ），達成實質相同的功能（function），而產生實質
    相同的結果（result）為比對方式，該鑑定報告對於彈性柱
    以彈性方式卡合於面板與系爭專利申請專利範圍第1 項相較
    下，如何以相同技術手段，相同方式達到同一效果，均未在
    該報告中論述，該等鑑定結論，尚難採信。又在鑑定報告之
    鑑定結論表示「待鑑定物係省略原新型專利之部分特徵而完
    成」，惟「待鑑定對象欠缺解析後申請專利範圍之任一技術
    特徵，即不適用均等論，應判斷待鑑定對象未落入專利權範
    圍」（專利侵害鑑定要點第41頁參照），待鑑定物既無系爭
    專利之技術特徵，自難適用均等論。
(七)臺大慶齡工業研究所之鑑定報告，僅就系爭專利甲與待鑑定物
  （即吉祥型面板）之結構特徵互相比對之結果，即認為待鑑定
  物與系爭專利甲之申請專利範圍不同，而未進一步再為「均等
  論」之分析，其鑑定方法既屬有誤，本院亦不予採取。
(八)綜上所述，本件被控侵權物並未落入系爭專利之申請專利範圍
  （第1 項）。上訴人以被上訴人侵害系爭專利為由，依83年1
  月21日修正公布之專利法第105 條準用同法第89條第1 項、第
  3 項、第88 條 第1 項、公司法第23條規定，請求被上訴人等
  連帶給付上訴人新台幣500 萬元及自起訴狀繕本送達之翌日起
  至清償日止按年利率百分之五計算之利息，即無理由，應予駁
  回。原審為上訴人敗訴之判決，理由雖略有不同，但結論尚無
  二致，仍應予維持。上訴意旨指摘原判不當，求予廢棄改判，
  為無理由，應駁回其上訴。
八本件事證已臻明確，兩造其餘攻擊防禦方法及未經援用之證據
  資料，經本院斟酌後，認均不影響本判決之結果，爰不用逐一
  論述，附此敘明。
據上論結，本件上訴為無理由，依智慧財產案件審理法第1 條、
民事訴訟法第449條第1項、第78條，判決如主文。
中　　華　　民　　國　　100　 年　　10　　月　　27　　日
                    智慧財產法院第一庭
                          審判長法  官　李得灶
                                法  官　汪漢卿
                                法  官  林欣蓉
以上正本係照原本作成。
如不服本判決，應於收受送達後20日內向本院提出上訴書狀，其
未表明上訴理由者，應於提出上訴後20日內向本院補提理由書狀
（均須按他造當事人之人數附繕本），上訴時應提出委任律師或
具有律師資格之人之委任狀；委任有律師資格者，另應附具律師
資格證書及釋明委任人與受任人有民事訴訟法第466 條之1 第1
項但書或第2 項所定關係之釋明文書影本。
如委任律師提起上訴者，應一併繳納上訴審裁判費。
中　　華　　民　　國　　100　 年　　11　　月　　 2　　日
                                書記官  蘇靖雅